---
title: "Question5"
output: html_document
date: "2025-06-18"
---

Can we identify global patterns in agricultural and energy-water usage among countries ? 

Scatter plot: energy imports vs. agricultural yield.

Bar chart: Top 10 countries by energy exports and their food production.


```{r}
library(dplyr)
library(ggplot2)
library(ggrepel)
library(tidyr)
library(ks)
library(rgl)
library(scales)
library(MASS)
library(plotly)
library(fmsb)
library(patchwork)
library(tidyverse)
library(aplpack)
library(leaflet)
library(rnaturalearth)
library(countrycode)
```

```{r}
df <- read.csv("../data/countries.csv")


```


```{r}
bad_values <- c('Akrotiri', 'American Samoa', 'Antarctica', 'Antigua and Barbuda',
                'Ashmore and Cartier Islands', 'Baker Island', 'Bouvet Island',
                'British Indian Ocean Territory', 'British Virgin Islands',
                'Cayman Islands', 'Christmas Island', 'Clipperton Island', 'Cocos (Keeling) Islands',
                'Coral Sea Islands', 'Dhekelia', 'Falkland Islands (Islas Malvinas)', 'Faroe Islands',
                'French Polynesia', 'French Southern and Antarctic Lands', 'Gaza Strip', 'Gibraltar',
                'Guernsey', 'Heard Island and McDonald Islands', 'Howland Island', 'Isle of Man',
                'Jan Mayen', 'Jarvis Island', 'Jersey', 'Johnston Atoll', 'Kingman Reef', 'Macau', 'Midway Islands',
                'Montserrat', 'Navassa Island', 'New Caledonia', 'Niue', 'Norfolk Island', 'Northern Mariana Islands',
                'Palmyra Atoll', 'Paracel Islands', 'Pitcairn Islands', 'Saint Barthelemy', 'Saint Helena, Ascension, and Tristan da Cunha',
                'Saint Martin', 'Saint Pierre and Miquelon', 'Sint Maarten', 'Spratly Islands', 'Svalbard', 'Tokelau',
                'Turks and Caicos Islands', 'Virgin Islands', 'Wake Island', 'Wallis and Futuna', 'World', 'Greenland')

df_clean <- df %>%
  filter(!Country %in% bad_values)

df_clean$Geography..Map.references[df_clean$Geography..Map.references == "Arctic Region"] <- "Europe"
df_clean$Geography..Map.references[df_clean$Geography..Map.references == "AsiaEurope"] <- "Europe"


```


```{r}
# Function to display the columns and nan counts
col_names_and_nas <- function(df) {
  for (i in seq_along(df)) {
    cat(colnames(df)[i], ":", sum(is.na(df[[i]])), "\n")
  }
}

# read data
full_df <- df_clean
```


```{r}
# Function to display the columns and nan counts
col_names_and_nas <- function(df) {
  for (i in seq_along(df)) {
    cat(colnames(df)[i], ":", sum(is.na(df[[i]])), "\n")
  }
}

# Trim data
cols_to_keep <- c("Geography..Map.references","Environment..Total.water.withdrawal...municipal","Environment..Total.water.withdrawal...industrial","Environment..Total.water.withdrawal...agricultural","Environment..Air.pollutants...particulate.matter.emissions","Environment..Air.pollutants...carbon.dioxide.emissions","Environment..Air.pollutants...methane.emissions",                         "Economy..Real.GDP.per.capita", "People.and.Society..Population...total", "People.and.Society..Population.growth.rate", "People.and.Society..Birth.rate", "People.and.Society..Death.rate", "People.and.Society..Maternal.mortality.ratio", "People.and.Society..Infant.mortality.rate...total", "People.and.Society..Life.expectancy.at.birth...total.population" ,"People.and.Society..Physician.density",                   "Energy..Electricity...consumption",
"Energy..Electricity...imports",
"Energy..Coal...production",
"Energy..Coal...consumption",
"Energy..Coal...exports",
"Energy..Coal...imports",
"Energy..Petroleum...refined.petroleum.consumption",
"Energy..Natural.gas...production",
"Energy..Natural.gas...consumption",
"Energy..Petroleum...total.petroleum.production",
"Economy..Average.household.expenditures...on.food",
"Energy..Natural.gas...imports" )

trim_df <- full_df[,cols_to_keep]
trim_df$Country <- full_df[,1]
rownames(trim_df) <- full_df[,1]
trim_df
```

```{r}
library(stringr)

library(dplyr)
library(stringr)

# Geography..Map.references
colnames(trim_df)[colnames(trim_df) == "Geography..Map.references"] <- "Continent"

# Fonction pour extraire, convertir et standardiser les volumes d'eau
convert_water_volume <- function(column) {
  as.numeric(str_extract(column, "[0-9.]+")) -> value
  str_extract(column, "(billion|million|thousand)?\\s*cubic meters") -> unit
  m3 <- case_when(
    str_detect(unit, "billion") ~ value * 1e9,
    str_detect(unit, "million") ~ value * 1e6,
    str_detect(unit, "thousand") ~ value * 1e3,
    TRUE ~ value
  )
  return(m3)
}


# Fonction pour extraire et convertir en metric tons (valeurs numériques)
convert_metric_tons <- function(column) {
  # Remplacer virgules par rien
  clean_col <- str_replace_all(column, ",", "")
  # Extraire la valeur numérique
  value <- as.numeric(str_extract(clean_col, "[0-9.]+"))
  # Extraire le multiplicateur (unit)
  unit <- str_extract(clean_col, "(billion|million|thousand)?\\s*metric tons")
  # Appliquer les conversions en tonnes
  tons <- case_when(
    str_detect(unit, "billion") ~ value * 1e9,
    str_detect(unit, "million") ~ value * 1e6,
    str_detect(unit, "thousand") ~ value * 1e3,
    TRUE ~ value
  )
  return(tons)
}


#Fonction de conversion des barils par jour

convert_bbl_per_day <- function(column) {
  clean_col <- str_replace_all(column, ",", "")
  value <- as.numeric(str_extract(clean_col, "[0-9.]+"))
  unit <- str_extract(clean_col, "(billion|million|thousand)?\\s*bbl/day")

  bbl <- case_when(
    str_detect(unit, "billion") ~ value * 1e9,
    str_detect(unit, "million") ~ value * 1e6,
    str_detect(unit, "thousand") ~ value * 1e3,
    TRUE ~ value
  )
  return(bbl)
}

trim_df <- trim_df %>%
  mutate(
    Water.withdrawal.industrial.m3 = convert_water_volume(`Environment..Total.water.withdrawal...industrial`),
    Water.withdrawal.agricultural.m3 = convert_water_volume(`Environment..Total.water.withdrawal...agricultural`),
    Water.withdrawal.municipal.m3 = convert_water_volume(Environment..Total.water.withdrawal...municipal),
    Natural.gas.imports.m3 = convert_water_volume(Energy..Natural.gas...imports),
    Natural.gas.consumption.m3 = convert_water_volume(Energy..Natural.gas...consumption),
    Natural.gas.production.m3 = convert_water_volume(Energy..Natural.gas...production),
  )

trim_df <- trim_df %>%
  mutate(
    petrol.consumption.bbl = convert_bbl_per_day(Energy..Petroleum...refined.petroleum.consumption),
    petrol.production.bbl = convert_bbl_per_day(Energy..Petroleum...total.petroleum.production)

  )

trim_df <- trim_df %>%
  mutate(
    Coal.consumption.tons = convert_metric_tons(`Energy..Coal...consumption`),
    Coal.exports.tons = convert_metric_tons(`Energy..Coal...exports`),
    Coal.imports.tons = convert_metric_tons(`Energy..Coal...imports`),
    Coal.production.tons = convert_metric_tons(`Energy..Coal...production`)
  )


trim_df <- trim_df[, !(colnames(trim_df) %in% c(
  "Environment..Total.water.withdrawal...industrial",
  "Environment..Total.water.withdrawal...agricultural",
  "Environment..Total.water.withdrawal...municipal",
  "Energy..Natural.gas...imports",
  "Energy..Natural.gas...consumption",
  "Energy..Natural.gas...production",
  "Energy..Coal...consumption",
  "Energy..Coal...exports",
  "Energy..Coal...imports",
  "Energy..Coal...production",
  "Energy..Petroleum...refined.petroleum.consumption",
  "Energy..Petroleum...total.petroleum.production"
  
))]

# Environment: Air pollutants - particulate matter emissions
trim_df$Environment..Air.pollutants...particulate.matter.emissions <- 
  as.numeric(str_extract(trim_df$Environment..Air.pollutants...particulate.matter.emissions, "[0-9.]+"))
colnames(trim_df)[colnames(trim_df) == "Environment..Air.pollutants...particulate.matter.emissions"] <- "particulate_matter_emissions_microgramme_per_cubic_meter"

# Environment: Air pollutants - carbon dioxide emissions
trim_df$Environment..Air.pollutants...carbon.dioxide.emissions <- 
  as.numeric(str_extract(trim_df$Environment..Air.pollutants...carbon.dioxide.emissions, "[0-9.]+"))
colnames(trim_df)[colnames(trim_df) == "Environment..Air.pollutants...carbon.dioxide.emissions"] <- "CO2_emissions_Megatonne"

# Environment: Air pollutants - methane emissions
trim_df$Environment..Air.pollutants...methane.emissions <- 
  as.numeric(str_extract(trim_df$Environment..Air.pollutants...methane.emissions, "[0-9.]+"))
colnames(trim_df)[colnames(trim_df) == "Environment..Air.pollutants...methane.emissions"] <- "methane_emissions_Megatonne"

# Economy..Real.GDP.per.capita
trim_df$Economy..Real.GDP.per.capita <- as.numeric(gsub("[$,]", "", str_extract(trim_df$Economy..Real.GDP.per.capita, "\\$[0-9,]+")))
colnames(trim_df)[colnames(trim_df) == "Economy..Real.GDP.per.capita"] <- "Real.GDP.per.capita.USD"

# People.and.Society..Population.growth.rate
trim_df$People.and.Society..Population.growth.rate <- as.numeric(sub("%", "", str_extract(trim_df$People.and.Society..Population.growth.rate, "[0-9.]+%"))) / 100
colnames(trim_df)[colnames(trim_df) == "People.and.Society..Population.growth.rate"] <- "Population.growth.rate.percent"

# People.and.Society..Birth.rate - births 
trim_df$People.and.Society..Birth.rate <- as.numeric(str_extract(trim_df$People.and.Society..Birth.rate, "^[0-9]+")) / 1000
colnames(trim_df)[colnames(trim_df) == "People.and.Society..Birth.rate"] <- "Live.births.per.1000.people"

# People.and.Society..Death.rate - deaths per person 
trim_df$People.and.Society..Death.rate <- as.numeric(str_extract(trim_df$People.and.Society..Death.rate, "^[0-9]+")) / 1000
colnames(trim_df)[colnames(trim_df) == "People.and.Society..Death.rate"] <- "Deaths.per.1000.people"

# People.and.Society..Maternal.mortality.ratio - deaths per live birth
trim_df$People.and.Society..Maternal.mortality.ratio <- as.numeric(gsub(",", "", str_extract(trim_df$People.and.Society..Maternal.mortality.ratio, "^[0-9]+"))) / 100000
colnames(trim_df)[colnames(trim_df) == "People.and.Society..Maternal.mortality.ratio"] <- "Maternal.deaths.per.100000.live.births"

# People.and.Society..Infant.mortality.rate...total - deaths per live birth
trim_df$People.and.Society..Infant.mortality.rate...total <- as.numeric(str_extract(trim_df$People.and.Society..Infant.mortality.rate...total, "^[0-9.]+")) / 1000
colnames(trim_df)[colnames(trim_df) == "People.and.Society..Infant.mortality.rate...total"] <- "Infant.deaths.per.1000.live.births"

# People.and.society..Life.expectancy.at.birth...total.population
trim_df$People.and.Society..Life.expectancy.at.birth...total.population <- as.numeric(str_extract(trim_df$People.and.Society..Life.expectancy.at.birth...total.population, "^[0-9.]+"))
colnames(trim_df)[colnames(trim_df) == "People.and.Society..Life.expectancy.at.birth...total.population"] <- "Life.expectancy.at.birth"

# People.and.Society..Population...total
trim_df$People.and.Society..Population...total <- as.numeric(gsub(",", "", str_extract(trim_df$People.and.Society..Population...total, "^[0-9,]+")))
colnames(trim_df)[colnames(trim_df) == "People.and.Society..Population...total"] <- "Total.population"

# People.and.Society..Physician.density
trim_df$People.and.Society..Physician.density <- as.numeric(str_extract(trim_df$People.and.Society..Physician.density, "^[0-9.]+")) / 1000
colnames(trim_df)[colnames(trim_df) == "People.and.Society..Physician.density"] <- "Physicians.per.1000.people"


# Economy..Average.household.expenditures...on.food
trim_df$Economy..Average.household.expenditures...on.food <- as.numeric(sub("%", "", str_extract(trim_df$Economy..Average.household.expenditures...on.food, "[0-9.]+%"))) / 100
colnames(trim_df)[colnames(trim_df) == "Economy..Average.household.expenditures...on.food"] <- "household.expenditures.food.percent"


trim_df
```



  "Environment..Total.water.withdrawal...industrial",
  "Environment..Total.water.withdrawal...agricultural",
  "Environment..Total.water.withdrawal...municipal",
  "Energy..Natural.gas...imports",
  "Energy..Natural.gas...consumption",
  "Energy..Natural.gas...production",
  "Energy..Coal...consumption",
  "Energy..Coal...exports",
  "Energy..Coal...imports",
  "Energy..Coal...production",
  "Energy..Petroleum...refined.petroleum.consumption",
  "Energy..Petroleum...total.petroleum.production"




```{r}
data1 <- read.csv("../data/FAO_Dataset_2022.csv", stringsAsFactors = FALSE)


cols_to_keep <- c(
  "Cereals._primary_Yield_kg.ha",
  "Cereals._primary_Production_t",
  "Eggs_Primary_Yield.Carcass_Weight_g.An",
  "Eggs_Primary_Production_t",
  "Fruit_Primary_Production_t",
  "Fruit_Primary_Yield_kg.ha",
  "Maize_.corn._Yield_kg.ha",
  "Maize_.corn._Production_t",
  "Milk._Total_Production_t",
  "Milk._Total_Milk_Animals_An",
  "Pulses._Total_Production_t",
  "Pulses._Total_Yield_kg.ha",
  "Sheep_and_Goats_Stocks_An",
  "Sheep_and_Goat_Meat_Yield.Carcass_Weight_kg.An",
  "Sugar_Crops_Primary_Yield_kg.ha",
  "Sugar_Crops_Primary_Production_t",
  "Agricultural_land_Share_in_Land_area_.",
  "Agricultural_land_Value_of_agricultural_production_.Int._.._per_Area_USD_PPP.ha",
  "Arable_land_Share_in_Agricultural_land_.",
  "Land_area_equipped_for_irrigation_Share_in_Cropland_.",
  "Permanent_crops_Share_in_Agricultural_land_.",
  "Permanent_meadows_and_pastures_Share_in_Agricultural_land_.",
  "NPK_fertilizers_Export_quantity_t",
  "NPK_fertilizers_Import_quantity_t"
)

```


```{r}
# 1. Toutes les colonnes de ton DataFrame
actual_cols <- colnames(data1)

# 2. Les colonnes que tu veux garder
cols_to_keep <- c(
  "Area",
  "Cereals._primary_Yield_kg.ha",
  "Cereals._primary_Production_t",
  "Eggs_Primary_Yield.Carcass_Weight_g.An",
  "Eggs_Primary_Production_t",
  "Fruit_Primary_Production_t",
  "Fruit_Primary_Yield_kg.ha",
  "Maize_.corn._Yield_kg.ha",
  "Maize_.corn._Production_t",
  "Milk._Total_Production_t",
  "Milk._Total_Milk_Animals_An",
  "Pulses._Total_Production_t",
  "Pulses._Total_Yield_kg.ha",
  "Sheep_and_Goats_Stocks_An",
  "Sheep_and_Goat_Meat_Yield.Carcass_Weight_kg.An",
  "Sugar_Crops_Primary_Yield_kg.ha",
  "Sugar_Crops_Primary_Production_t",
  "Agricultural_land_Share_in_Land_area_.",
  "Agricultural_land_Value_of_agricultural_production_.Int._.._per_Area_USD_PPP.ha",
  "Arable_land_Share_in_Agricultural_land_.",
  "Land_area_equipped_for_irrigation_Share_in_Cropland_.",
  "Permanent_crops_Share_in_Agricultural_land_.",
  "Permanent_meadows_and_pastures_Share_in_Agricultural_land_.",
  "NPK_fertilizers_Export_quantity_t",
  "NPK_fertilizers_Import_quantity_t"
)

# 3. Identifier celles qui manquent
missing_cols <- setdiff(cols_to_keep, actual_cols)

# 4. Afficher les colonnes non trouvées
print("Colonnes non trouvées dans data1 :")
print(missing_cols)

```

```{r}
selected_df <- data1[, cols_to_keep]
```

```{r}
# Noms plus commodes
new_names <- c(
  "Area",
  "cereal_yield_kg_ha",
  "cereal_prod_t",
  "eggs_yield_g_animal",
  "eggs_prod_t",
  "fruit_prod_t",
  "fruit_yield_kg_ha",
  "maize_yield_kg_ha",
  "maize_prod_t",
  "milk_prod_t",
  "milk_animals_count",
  "pulses_prod_t",
  "pulses_yield_kg_ha",
  "sheep_goats_stock",
  "sheep_goat_meat_yield_kg",
  "sugar_crop_yield_kg_ha",
  "sugar_crop_prod_t",
  "agri_land_share_total_land_pct",
  "agri_prod_value_usdppp_per_ha",
  "arable_land_share_agri_pct",
  "irrigation_share_cropland_pct",
  "perm_crops_share_agri_pct",
  "perm_pasture_share_agri_pct",
  "npk_export_t",
  "npk_import_t"
)

# Renommer
colnames(selected_df) <- new_names

data1 = selected_df

```

```{r}
trim_df$ID_Npm_Country <- rownames(trim_df)
trim_df$ID_Npm_Country
```


```{r}
merged_df <- merge(trim_df, data1, 
                   by.x = "ID_Npm_Country",   # colonne dans trim_df
                   by.y = "Area",     # colonne correspondante dans data1
                   all.x = TRUE)              # merge à gauche (keep all trim_df rows)

merged_df
```
```{r}
cols <- colnames(merged_df)
cols
```
```{r}
numeric_vars <- merged_df[, sapply(merged_df, is.numeric)]
str(numeric_vars)
complete_rows <- complete.cases(numeric_vars)
sum(complete_rows) 
```
# overview

```{r}
library(corrplot)

# Select numeric vars
numeric_vars <- merged_df[sapply(merged_df, is.numeric)]

# Correlation matrix
cor_matrix <- cor(numeric_vars, use = "complete.obs")

# Plot
corrplot(cor_matrix, method = "color", tl.cex = 0.6)
```


```{r}
library(ggplot2)


ggplot(merged_df, aes(x = petrol.consumption.bbl, y = cereal_yield_kg_ha)) +
  geom_point(aes(color = Continent), size = 3, alpha = 0.7) +
  scale_x_log10() +  # better spread
  labs(
    title = "petrol consumption vs Cereal Yield",
    x = "petrol consumption bbl (log scale)",
    y = "Cereal Yield (kg/ha)"
  ) +
  theme_minimal()
```
# PCA 

```{r}
# Chargement des bibliothèques
library(tidyverse)
library(FactoMineR)
library(factoextra)
library(janitor)

# Nettoyage des noms
df <- clean_names(merged_df)

# Variables retenues
vars_pca <- c(
  "cereal_yield_kg_ha", "fruit_yield_kg_ha", "maize_yield_kg_ha",
  "pulses_yield_kg_ha", "sugar_crop_yield_kg_ha", "eggs_yield_g_animal",
  "sheep_goat_meat_yield_kg",

  "npk_import_t", "npk_export_t",
  "Natural.gas.imports.m3", "Coal.imports.tons", 

  "Water.withdrawal.agricultural.m3",

  #"agri_land_share_total_land_pct", "arable_land_share_agri_pct",
 # "perm_crops_share_agri_pct", "perm_pasture_share_agri_pct",
  #"irrigation_share_cropland_pct",

  "agri_prod_value_usdppp_per_ha"
)

var_categories <- c(

  # Yield (Production efficiency)
  "cereal_yield_kg_ha" = "Yield",
  "fruit_yield_kg_ha" = "Yield",
  "maize_yield_kg_ha" = "Yield",
  "pulses_yield_kg_ha" = "Yield",
  "sugar_crop_yield_kg_ha" = "Yield",
  "eggs_yield_g_animal" = "Yield",
  "sheep_goat_meat_yield_kg" = "Yield",

  # Inputs: Fertilizer / Energy
  "npk_import_t" = "Fertilizer",
  "npk_export_t" = "Fertilizer",
  "Natural.gas.imports.m3" = "Energy",
  "Coal.imports.tons" = "Energy",

  # Water
  "Water.withdrawal.agricultural.m3" = "Water",

  # Agricultural structure (% land use, irrigation)
 # "agri_land_share_total_land_pct" = "Agri_%_Structure",
 # "arable_land_share_agri_pct" = "Agri_%_Structure",
 # "perm_crops_share_agri_pct" = "Agri_%_Structure",
 # "perm_pasture_share_agri_pct" = "Agri_%_Structure",
  #"irrigation_share_cropland_pct" = "Agri_%_Structure",

  # Value
  "agri_prod_value_usdppp_per_ha" = "Agri_Value"
)

# 2. Préparation des données : suppression des NA et standardisation
pca_data <- merged_df %>%
  select(all_of(vars_pca), Continent, ID_Npm_Country) %>%
  drop_na()  # tu peux aussi faire imput si trop restrictif

# Standardiser les données (important pour la PCA)
X <- scale(pca_data %>% select(all_of(vars_pca)))


```

```{r}
res_pca <- prcomp(X, center = TRUE, scale. = TRUE)

```


```{r}
fviz_eig(res_pca, addlabels = TRUE, ylim = c(0, 50)) +
  ggtitle("Scree Plot: Variance Explained by Principal Components") +
  theme_minimal()
```


```{r}
fviz_pca_var(res_pca,
             col.var = var_categories[colnames(X)],
             palette = "Set2",
             repel = TRUE) +
  theme_minimal()
```


```{r}
fviz_contrib(res_pca, choice = "var", axes = 1, top = 15)
fviz_contrib(res_pca, choice = "var", axes = 2, top = 15)
```
```{r}
# Contribution (%) des variables aux axes 1 et 2
fviz_contrib(res_pca, choice = "var", axes = 1, top = 10) +
  ggtitle("Top 10 Variable Contributions to PC1") +
  theme_minimal()

fviz_contrib(res_pca, choice = "var", axes = 2, top = 10) +
  ggtitle("Top 10 Variable Contributions to PC2") +
  theme_minimal()
```

```{r}
fviz_pca_var(res_pca,
             col.var = "contrib",          # couleur par contribution
             gradient.cols = c("#00AFBB", "#E7B800", "#FC4E07"),
             repel = TRUE) +
  ggtitle("Correlation Circle (Variables)") +
  theme_minimal()
```

```{r}
fviz_pca_ind(res_pca,
             geom = "point",
             col.ind = pca_data$Continent,
             palette = "jco",
             addEllipses = TRUE,
             legend.title = "Continent",
             repel = TRUE) +
  ggtitle("Individuals Factor Map (colored by Continent)") +
  theme_minimal()
```

```{r}
fviz_pca_ind(res_pca,
             geom = "point",
             col.ind = pca_data$Continent,  # facteur
             palette = "jco",
             addEllipses = TRUE,
             legend.title = "Continent",
             repel = TRUE) +
  theme_minimal()
```

